臺灣雲林地方法院民事判決　九十二年訴字第四二一號
　　原　　　告　　甲○○
　　訴訟代理人　　丙○○
　　被　　　告　　丁○○
　　訴訟代理人　　何永褔律師
　　複　代理人　　乙○○　　　.
右當事人間因車禍致原告受傷事件，原告於刑事訴訟程序中提起請求損害賠償之附帶
民事訴訟，經本院刑事庭裁定移送民事庭，本院於民國九十三年十月二十六日言詞辯
論終結，判決如左：
    主    文
原告之訴及假執行之聲請均駁回。
訴訟費用由原告負擔。
    事    實
甲、原告方面：
一、聲明：被告應給付原告新台幣（下同）一百四十二萬二千二百九十六元及自起訴
    狀繕本送達次日（民國九十二年四月一日）起，至清償日止，按年息百分之五計
    算之利息。並願供擔保，請准為假執行之宣告。
二、陳述：
  １被告丁○○於民國（下同）九十一年四月五日上午九時四十五分許，駕駛車號Ｑ
    Ｓ－五七００號自用小客車，沿雲林縣西螺鎮○○○路由西往東行駛，途經該路
    與雲林縣西螺鎮○○路之交岔路口，原應注意汽車行經閃光黃燈之交岔路口，
    應減速接近，注意安全，小心通過。汽車行駛時，駕駛人應注意車前狀況，並
    隨時採取必要之安全措施。而依當時日間自然光線、路面無缺陷、無障礙物等狀
    況，又非不能注意，竟疏未注意，貿然駛入該路口，適原告甲○○騎乘車號ＵＴ
    Ａ－九九七號機車，由北往南行經該路口，所騎機車右側與被告所駕駛小客車左
    前保險桿擦撞，致原告人、車倒地，受有右橈骨骨折、左側第一掌骨骨折、右側
    脛骨、腓骨骨折等傷害。
  ２原告受傷後，前往雲林縣西螺鎮慈愛醫院、慈濟醫院大林分院等處住院、門診或
    復健治療，支出醫療費用自付額六萬一千九百二十二元，並支出救護車費用三千
    元。又因受傷行動不便，購買助行器及腳踝護具、腕關節支撐帶等物品支出六千
    三百七十元。
  ３原告自九十一年四月五日起至同月二十三日止，因開刀在慈濟醫院大林分院住院
    十九日，住院期間僱用看護十六日半，支出看護費三萬三千元。
　４原告平日從事農耕工作，偶而受僱於他人下田，因受傷至今無法工作，勞動能力
　　全部喪失，原告於民國三十五年十一月七日出生，依勞動基準法規定強制退休年
　　齡為六十歲，從受傷算至六十歲尚有四年七個月，以基本工資每月一萬五千八百
　　四十元（願僅以一萬五千八百元計算），並按霍夫曼法扣除期前利息，請求勞動
　　能力損失之賠償八十一萬八千零四元。
  ５原告受傷至今已二年多，因傷造成行動不便，又增加生活開支，原告受到的痛苦
    很大，請求精神上損害賠償金額五十萬元。
  ６以上合計一百四十二萬二千二百九十六元，都是被告侵權行為造成的損害，自得
　　向被告請求賠償。原告已經收到被告投保的保險公司給付的部分保險金三十二萬
　　三千九百七十八元。
三、提出診斷證明書、醫療費用、看護費等收據為證。
乙、被告方面：
一、聲明：駁回原告之訴及假執行之聲請。
二、陳述：
  １本件車禍之肇事責任，經兩次鑑定結果，均認原告為肇事主因，被告為肇事次因
    ，故被告主張，就本件車禍，原告應負擔之過失責任比例為百分之八十，被告應
    負擔之過失責任比例為百分之二十。
　２原告請求喪失勞動能力之損失，以基木工資算至六十歲，雖依法有據，但依原告
　　提出之殘障手冊記載，其殘障等級為輕度，被告主張原告喪失勞動能力之比率為
　　百分之十五。故原告僅得請其喪失勞動能力損害之百分之十五，並依霍夫曼法扣
　　除期前利息。
  ３原告受傷程度不算很重，請求五十萬元的精神慰撫金亦嫌過高。
　４被告已使用所投保的強制保險，由保險公司給付原告保險金三十二萬三千九百七
　　十八元。
三、證據：提出新光產物保險股份有限公司強制汽車責任保險領款收據暨同意書影本
    為證。
丙、本院依職權向財團法人佛教慈濟綜合醫院大林分院函詢：
一、傷患甲○○因上、下肢骨折至貴院就醫開刀並陸續回診，目前是否已痊癒？於何
    時痊癒？痊癒前不能工作之期間為多久？
二、如目前尚未痊癒，推估至何時可以痊癒？
三、痊癒後是否可以恢復正常操作家事（不特別粗重之工作）的能力？如不能，其工
    作能力喪失之比率為多少？
    理　　由
一、原告主張被告丁○○於九十一年四月五日上午九時四十五分許，駕駛車號ＱＳ－
    五七００號自用小客車，沿雲林縣西螺鎮○○○路由西往東行駛，途經該路與雲
    林縣西螺鎮○○路之交岔路口，原應注意汽車行經閃光黃燈之交岔路口，應減
    速接近，注意安全，小心通過。汽車行駛時，駕駛人應注意車前狀況，並隨時
    採取必要之安全措施。而依當時日間自然光線、路面無缺陷、無障礙物等狀況，
    又非不能注意，竟疏未注意，貿然駛入該路口，適原告甲○○騎乘車號ＵＴＡ－
    九九七號機車，由北往南行經該路口，所騎機車右側與被告所駕駛小客車左前保
    險桿擦撞，致原告人、車倒地，受有右橈骨骨折、左側第一掌骨骨折、右側脛骨
    、腓骨骨折等傷害之事實，有財團法人佛教慈濟綜合醫院大林分院診斷證明書，
    本院刑事庭隨案移送之本院九十二年度交易字第四號刑事卷影本（內附交通事故
    調查報告表、車禍現場圖、肇事當事人及證人訊問筆錄、車禍現場照片等）在卷
    可證，且被告除抗辯原告對事故之發生有較被告為重之過失外，對上開事故發生
    之情節亦不爭執，自堪信原告上開主張為真實。
二、按閃光黃燈表示「警告」，車輛應減速接近，注意安全，小心通過，為道路交通
    標誌標線號誌設置規則第二百十一條第一項第一款所明定；又汽車行駛時，駕駛
    人應注意車前狀況，並隨時採取必要之安全措施，道路交通安全規則第九十四條
    第三項亦有明文。經查：
　１被告丁○○駕駛上述小客車由西往東，與原告甲○○騎乘上述機車由北往南，在
　　上述交岔路口，機車之右側與小客車之左前方保險桿發生擦撞，為被告丁○○所
　　承認，且與原告甲○○及恰好在旁邊籬笆內剪花的目擊證人郭憲爐在本院九十二
　　年度交易字第四號刑事案件審理時所為陳述相符，復有道路交通事故調查報告表
　　、車禍現場圖、車禍現場照片等可資佐證。而甲○○因此受有上述傷害，有財團
　　法人佛教慈濟綜合醫院大林分院診斷證明書一件在卷可稽。
  ２至於兩車擦撞地點在路口的那個地方？據目擊證人郭憲爐在檢察官詰問「機車騎
    士已經騎到那裡？」時，答稱「機車騎士已經騎到三分之一中間。」檢察官又問
　　「三分之一如何算？」答稱「從中線算過來一點點。」（本院前揭刑事卷第五０
　　頁背面至五一頁正面），這樣的說法與他在警訊時所稱「‧‧機車過路口三分之
　　二被自用小客車撞到。」相符，再就兩車的行向判斷，機車之右側會與小客車之
　　左前方保險桿發生擦撞，應該也是行進到這個住置，而兩造對此一擦撞發生地點
　　的認定也都沒有爭執。
  ３從照片上看，(1)紅色機車右側前、中、後均有明顯橫向擦痕（分局卷第一張照片
    ），(2)小客車左前方白色保險桿上留有紅色漆（分局卷第二張照片），應是機車
    擦撞時留下的。(3)小客車擦撞的範圍幾與機車擦撞的範圍相同（分局卷第五張照
    片）。(4)在小客車、機車重量差異甚大的情形下，如果小客車的速度快的話，則
    雙方碰撞的地方應該只有一點，機車即會被撞開；本件小客車、機車擦撞而能留
    下如此大範圍的擦痕，可以顯示在擦撞時，小客車的速度是很慢的。
三、支線道車應暫停讓幹線道車先行，為道路交通安全規則第一百零二條第二款所明
    定。而閃光黃燈表示「警告」，車輛應減速接近，注意安全，小心通過；閃光紅
    燈表示「停車再開」，車輛應減速接近，先停止於交岔路口前，讓幹道車優先通
    行後認為安全時，方得續行，道路交通標誌標線號誌設置規則第二百十一條第一
    項第一款、第二款亦有明文。綜合以上的述，本院認為，甲○○未在交岔路口
    前先停車讓丁○○的小客車優先通行，是車禍發生的主要原因，但是原告從被告
    的左方過來，已經過道路寬度的三分之二才發生擦撞，比起從被告的右方過來，
    丁○○有較多的機會防止車禍發生，如果她也注意到甲○○的來車已匆忙靠近，
    而緊急停車，也可以避免車禍發生。從而，甲○○應為本件車禍負主要責任，被
    告丁○○應負次要責任。因此兩造對於本件事故的發生，都具有過失之原因力。
    就被告方面而言，顯然違背了前述道路交通安全規則等規定，本件事故又致原告
    受傷，被告自應負過失侵權行為的損害賠償責任。
四、被告不法侵害原告之身體，既經認定，按因故意或過失，不法侵害他人之權利者
    ，負損害賠償責任。汽車、機車或其他非依軌道行駛之動力車輛，在使用中加損
    害於他人者，駕駛人應賠償因此所生之損害。又不法侵害他人之身體、健康、名
    譽、自由、信用、隱私、貞操，或不法侵害其他人格法益而情節重大者，被害人
    雖非財產上之損害，亦得請求賠償相當之金額。民法第一百八十四條第一項前段
    、第一百九十一條之二、第一百九十五條第一項分別定有明文，原告請求被告給
    付損害賠償，自屬有據，惟其金額尚待斟酌，茲析述如下：
  １醫療費用部分原告僅請求自付額六萬一千九百二十二元（含診斷證明書費一百八
　　十元，被告表示願意計入損害額），已據其提出醫療費用收據為憑，可認為係屬
　　因受傷所支出之必要費用。
  ２救護車費用三千元，又因受傷行動不便，購買助行器及腳踝護具、腕關節支撐帶
    等物品支出六千三百七十元，看護費用三萬三千元，均有收據為憑，也與原告受
    傷情形有關，都可認為係屬因傷而增加生活上之需要，其費用自可認係本件事故
    造成之損害。
  ３因傷不能工作與喪失勞動能力之損失部分：
　Ａ原告主張其平日從事農耕工作，偶而受僱於他人下田，因受傷至今無法工作，勞
    動能力全部喪失，原告於民國三十五年十一月七日出生，依勞動基準法規定強制
    退休年齡為六十歲，從受傷算至六十歲尚有四年七個月，以基本工資每月一萬五
    千八百四十元（願僅以一萬五千八百元計算），並按霍夫曼法扣除期前利息，請
    求勞動能力損失之賠償八十一萬八千零四元。
  Ｂ據本院向財政部台灣省中區國稅局雲林縣分局查詢，原告甲○○自民國九十年至
　　九十二年間，僅九十二年內有五千零七十八元的薪資所得，有該分局所送綜合所
　　得稅各類所得資料清單在卷可稽，可見原告並無固定的工作與收入，雖然如此，
　　一個肢體健全的人，即使不受僱於他人賺取報酬，而僅操作家事，仍有相當的勞
　　動價值，此一勞動價值如以基本工資衡量，亦可認為合理，故原告主張其如不受
　　傷，每個月有一萬五千八百元的勞動價值，尚屬可採。
  Ｃ經本院向為原告甲○○治療之財團法人佛教慈濟綜合醫院大林分院查詢，該院函
    覆稱：「１、病患甲○○最後一次回診為九十二年十月十三日；２、其骨折已經
    完全癒合，自受傷到癒合時間為一年；３、估計操作家事之能力損失約為三成。
    」有該院函一紙在卷可稽，故原告在痊癒前有一年的時間工作能力係完全喪失（
    自九十一年四月五日至九十二年四月五日；在痊癒後工作能力喪失則為百分之三
    十，從而原告在痊癒前所受不能工作之損失為十八萬九千六百元（15800×12＝
    189600），在痊癒後每個月所受不能工作之損失為四千七百四十元（15800×0.3
    ＝4740），而自九十二年四月六日算至九十三年十一月六日為一年七個月（為在
    宣判前已發生之損害），金額為九萬零六十元（4740×19＝90060），此部分無
    需扣除期前利息，自九十三年十一月七日算至原告滿六十歲之九十五年十一月七
    日為二年，此為尚未到期之損害，依霍夫曼法扣除期前利息後為一十一萬一千零
    五十一元（4740×12×1.952381＝111051），因此原告因本件傷害不能工作與喪
    失勞動能力之損失金額合計為（189600＋90060＋111051＝390711）三十九萬零
    七百十一元。
  ４精神上的損害賠償：查原告所受傷害為右橈骨骨折、左側第一掌骨骨折、右側脛
　　骨、腓骨骨折等傷害，從受傷到痊癒時間長達一年，經常要到醫院看診，並因此
　　領有輕度肢體障礙之殘障手冊，肉體及精神確有相當程度之痛苦。本院並參酌原
　　告名下並無汽車、不動產或股票投資等財產，亦無固定之薪資收入，被告則每年
　　有二十餘萬元的薪資收入，並有一些股票投資，有財政部台灣省中區國稅局雲林
　　縣分局所送上開二人財產歸屬資料清單可據，及兩造之身份、地位等一切情狀，
    認為以五十萬元當做原告精神上的損害金額，應屬適當，但仍應與被告按過失責
    任比例分擔其損害。
  ５以上合計原告因本件車禍事故所受之損害金額為九十九萬五千零三元。
　　61922+3000+6370+33000+390711+500000＝995003。
五、惟按「損害之發生或擴大，被害人與有過失者，法院得減輕賠償金額，或免除之
    。」民法第二百十七條第一項訂有明文。本件車禍如前所述，肇因於原告甲○○
    未在交岔路口前先停車讓丁○○的小客車優先通行，是車禍發生的主要原因，但
    原告是從被告的左方過來，已經過道路寬度的三分之二才發生擦撞，比起從被告
    的右方過來，被告應有較多的機會防止車禍發生，如果她也注意到甲○○的來車
    已匆忙靠近，而緊急停車，也可以避免車禍發生，故被告丁○○應負次要責任。
    本院認為原告對於本件事故應負擔之過失責任比率為十分之七，被告為十分之三
    ，而原告所受損害，亦以由兩造按前開過失責任比例負擔為合理，故原告可向被
    告請求賠償之金額為九十九萬五千零三元之十分之三即二十九萬八千五百零一元
    。
六、按強制汽車責任保險法第三十條規定：「保險人依本法規定給付之保險金，視為
    加害人或被保險人損害賠償金額之一部分，加害人或被保險人受賠償請求時，得
    扣除之」。查本件被告所投保之新光產物保險股份有限公司已將強制保險給付三
    十二萬三千九百七十八元交由原告受領完畢，此經兩造均陳明在卷，則該金額應
    自前揭二十九萬八千五百零一元中扣除，經扣除後，原告已無餘額可向被告請求
    ，則本件原告依據侵權行為之法律關係，請求被告再給付賠償金額，為無理由，
    應予駁回。又原告既受敗訴判決，其假執行之聲請亦失所依據，應併予駁回。
七、據上論結，本件原告之訴為無理由，並依民事訴訟法第七十八條判決如主文。
中　　　華　　　民　　　國　　九十三　　年　　 十一　　 月　　　九　　　日
                                        臺灣雲林地方法院民事庭
~B法　　　官　邱瑞裕
右為正本，係照原本作成。
如對本判決上訴須於判決送達後二十日內向本院提出上訴狀。（須附繕本）
中　　　華　　　民　　　國　　九十三　　年　　 十一　　 月　　　九　　　日
~B法院書記官　周玄鎮
